臺灣宜蘭地方法院刑事判決　　　　　　　95年度簡上字第81號
上　訴　人　甲○○
上列上訴人因賭博案件，不服本院羅東簡易庭95年度羅簡字第27
1號中華民國95年10月31日第一審簡易判決（聲請案號：臺灣宜
蘭地方法院檢察署94年度偵字第2356號），提起上訴，本院管轄
之第二審合議庭判決如下：
    主  文
原判決撤銷。
甲○○共同連續意圖營利，聚眾賭博，處有期徒刑伍月，如易科
罰金以銀元參佰元即新臺幣玖佰元折算壹日。扣案如附表編號1
至8所示物品均沒收。
    事實及理由
一、構成犯罪事實：
    甲○○與綽號「阿忠」之不詳姓名年籍成年男子所屬賭博集
    團，共同基於意圖營利，供給賭博場所及聚眾賭博之概括犯
    意聯絡，由甲○○向不知情之吳福生承租位在宜蘭縣羅東鎮
    ○○路269之7號8樓房屋，並委由吳福生以其名義，向中華
    電信股份有限公司申裝ADSL連線上網設備，甲○○再向綽號
    「阿忠」男子購買附表編號1至5所示物品，並裝設在上開房
    屋，作為賭博下注及聯絡之工具，以電腦及上開網路連線等
    設備，連線至上開集團設計之網站，提供該公眾得出入之處
    作為賭博場所，自民國94年5月間某日（簡易處刑書誤載為
    94年2、3月）至94年7月15日15時55分許，連續供不特定之
    賭客透過上開設備下注賭博，其賭法為：於每日0時至3時、
    15時至18時、20時至23時之3個時段，連線至上開集團設計
    之俄羅斯輪盤網站內，召集賭客透過電話，以新臺幣（下同
    ）100元以上之賭資下注，如押中紅色或黑色者，可得與押
    注金額等倍之金額，如押中綠色者，則可得押注金額32倍之
    金額，供賭客透過網路連線與上開集團成員賭博財物，未押
    中者所下之賭資即由上開集團成員取得，甲○○則可從賭客
    下注之賭資內，抽取千分之12牟利。嗣於94年7月15日15時
    55分許，為警持福建金門地方法院核發之搜索票，至上開房
    屋執行搜索，並扣得其所有供上開賭博使用之附表編號1至8
    所示物品。
二、認定犯罪事實所憑之證據及理由：
（一）訊據被告甲○○固坦承有向吳福生承租上開房屋，並向綽
      號「阿忠」之成年男子購買附表編號1至5所示物品裝設在
      上開房屋，嗣於上開期間，在上開房屋，透過其所裝設之
      上開設備，以上開下注方式賭博財物，嗣經警扣得附表編
      號1至8所示物品之事實（見本院卷32頁），並經證人吳福
      生於警詢、偵查中證述屬實（見警卷第6頁至第8頁、偵卷
      第12頁至第13頁、第58頁至第59頁），復有福建金門地方
      法院搜索票1紙、宜蘭縣警察局蘇澳分局搜索扣押筆錄及
      扣押物品目錄表1份在卷可參（見警卷第9頁至第13頁），
      及扣案如附表編號1至8所示物品可資佐憑，堪認屬實。惟
      被告矢口否認有何意圖營利供給賭博場所及聚眾賭博之犯
      行，辯稱：我沒有召集賭客下注，我都是自己下注，有2
      、3個朋友會去找我，可能我不在時他們下注等語。
（二）經查：
   1、證人吳福生於94年7月15日警詢中證述：「甲○○告訴我
      要在宜蘭縣羅東鎮工作，沒有住的地方，我才將居住房屋
      分租他使用。」等語（見警卷第8頁）；於94年11月14日
      於偵查中證述：「我在年初分租1間客房及客廳給甲○○
      ，月租5,000元。甲○○向我租房子前沒有工作，他要在
      宜蘭縣羅東鎮找工作。」等語（見偵卷第12頁至第13頁）
      ，顯示被告於94年年初，向證人吳福生承租宜蘭縣羅東鎮
      ○○路269之7號8樓房屋時並無工作，經濟狀況尚非相當
      優渥。惟依扣案之投注紀錄單20張，顯示被告自94年6月9
      日至94年7月5日，總下注金額高達11,533,700元，倘若如
      被告所述僅自己下注賭博，則以被告前述資力是否足以負
      擔該龐大賭資，實屬可議。況被告既係自己下注賭博，何
      須大費周章向綽號「阿忠」男子購買附表編號1至5所示物
      品，並裝設在上開承租房屋，且電話機尚裝設達4臺之多
      ，復依被告於偵查、本院審理中均自承從賭資中抽取千分
      之12佣金，且所架設之網站不必輸入密碼或會員編號，任
      何人都可以進入等語（見偵卷第14頁、本院卷第33頁）。
      可證被告確有連續意圖營利，供給賭博場所及聚眾賭博之
      犯行。故被告仍以前詞辯稱：係供自己下注賭博等語，自
      不足採。
   2、綜上證據，足認被告與綽號「阿忠」之成年男子所屬賭博
      集團，共同意圖營利，供給賭博場所及聚眾賭博之概括犯
      意聯絡，於上開期間、地點，連續以上開方式，供給賭博
      場所及聚眾賭博之犯行，事證明確。
三、撤銷改判之理由：
（一）原審就被告與綽號「阿忠」之不詳姓名年籍成年男子所屬
      賭博集團間，就上開犯罪，具有犯意聯絡及行為分擔，為
      共同正犯疏未論及，容有未洽。
（二）原審就被告行為後刑法第38條第1項第2款已修正生效施行
      ，未予以比較，而適用現行刑法第38條第1項第2款，亦有
      未洽。
（三）綜上所述，被告以否認犯罪及原審量刑過重為由提起上訴
      ，雖無理由，惟原審判決既有上開可議之處，即應由本院
      予以撤銷，自為判決。
四、論罪科刑之理由：
（一）按被告行為後，94年2月2日修正公布之刑法（下稱新法）
      已於95年7月1日施行，新法第2條第1項規定：「行為後法
      律有變更者，適用行為時之法律。但行為後之法律有利於
      行為人者，適用最有利於行為人之法律。」，係規範行為
      後法律變更所生新舊法律比較適用之準據法，於新法施行
      後，自應適用新法第2條第1項之規定，為「從舊從輕」之
      比較；又比較新舊法時，應就罪刑有關之共犯、未遂犯、
      想像競合犯、牽連犯、連續犯、結合犯，以及累犯加重、
      自首減輕暨其他法定加減原因（如身分加減）與加減比例
      等一切情形，本於統一性及整體性原則，綜其全部罪刑之
      結果而為比較（最高法院95年度第8次刑事庭會議決議參
      照）。經查：
   1、修正前刑法第28規定：「2人以上共同實施犯罪之行為者
      ，皆為正犯。」；修正後則規定：「2人以上共同實行犯
      罪之行為者，皆為正犯。」，剔除未參與犯罪實行行為之
      預備及陰謀共同正犯，然對本件被告而言，其已參與實行
      行為，是比較新舊法之結果，新法並未較有利於被告。
   2、修正前刑法第33條第5款規定罰金為銀元1元以上，換算為
      新臺幣後，為新臺幣3元以上。修正後同條款則規定「罰
      金：新臺幣1,000元以上，以百元計算之。」，是比較新
      舊法之結果，舊法即行為時法有利於被告。
   3、依修正前刑法第41條第1項前段之規定及95年7月1日刪除
      前罰金罰鍰提高標準條例第2條前段之規定，易科罰金之
      折算標準，應以銀元300元折算1日，經換算為新臺幣後，
      應以新臺幣900元折算為1日；修正後刑法第41條第1項前
      段則規定：「犯最重本刑為5年以下有期徒刑以下之刑之
      罪，而受6個月以下有期徒刑或拘役之宣告者，得以新臺
      幣1,000元、2,000元或3,000元折算1日，易科罰金。」，
      是比較新舊法之結果，舊法即行為時法有利於被告。
   4、被告行為後，刑法第56條連續犯之規定，業於94年1月7日
      修正公布刪除，並於95年7月1日施行，則被告之犯行，因
      行為後新法業已刪除連續犯之規定，此刪除雖非犯罪構成
      要件之變更，但顯已影響行為人刑罰之法律效果，自屬法
      律有變更，依刑法第2條第1項規定，比較新舊法結果，仍
      應適用較有利於被告之行為時法即舊法論以連續犯。
   5、綜合上開新舊法比較之結果，顯然以舊法即行為時法有利
      於被告，依前揭刑法第2條第1項前段規定，本件應一體適
      用行為時法即95年7月1日修正生效前刑法之規定、95年7
      月1日刪除前罰金罰鍰提高標準條例第2條規定。
（二）被告甲○○所為，係犯刑法第268條前段意圖營利供給賭
      博場所罪、刑法第268條後段意圖營利聚眾賭博罪。
（三）被告與綽號「阿忠」之成年男子所屬賭博集團成員間，具
      有犯意聯絡及行為分擔，為共同正犯。
（四）被告先後多次意圖營利供給賭博場所、意圖營利聚眾賭博
      之行為，均時間緊接，方法相同，分別觸犯構成要件相同
      之罪，顯係基於概括犯意反覆為之，為連續犯，均依修正
      前刑法第56條規定，以一罪論，並加重其刑。
（五）被告以一行為同時觸犯意圖營利供給賭博場所、意圖營利
      聚眾賭博罪，為想像競合犯，依修正前刑法第55條前段規
      定，從一重之連續意圖營利聚眾賭博處斷。
（六）審酌被告無犯罪前科，此有臺灣高等法院前案紀錄表1份
      在卷可參，惟被告年輕力壯、四肢健全，竟不循正途賺取
      金錢，反圖於供給賭博場所及聚眾賭博中獲取非法利益，
      且期間長達約2個月，賭資至少達11,533,700元，危害社
      會善良風氣，且於犯罪後猶飾詞否認部分犯行，態度尚非
      相當良好等一切情狀，量處如主文第2項所示之刑，並依
      修正前刑法第41條第1項前段規定諭知易科罰金之折算標
      準。
（七）扣案附表編號1至8所示物品，為被告所有，供上開犯罪所
      用之物，爰依修正前刑法第38條第1項第2款規定，宣告沒
      收。
五、適用之法律：
（一）程序法方面：刑事訴訟法第455條之1第3項、第369條第1
      項前段、第364條、第299條第1項前段。
（二）實體法方面：刑法第2條第1項前段，修正前刑法第28條、
      、第56條、刑法第268條、修正前刑法第55條前段、第41
      條第1項前段、第38條第1項第2款，刑法施行法第1條之1
      ，95年7月1日刪除前罰金罰鍰提高標準條例第2條，現行
      法規所定貨幣單位折算新臺幣條例第2條。
本案經檢察官沈念祖到庭執行職務。
中　　華　　民　　國　　96　　年　　2　　 月　　 7　　日
                  刑事第四庭    審判長法  官  謝佩玲
                                      法  官  辜漢忠
                                      法  官  蘇錦秀
以上正本證明與原本無異。
不得上訴。
                                      書記官  葉瑩庭
中　　華　　民　　國　　96　　年　　2 　　月　　7 　　日
附表：
┌───┬────────┬──────┬──────┐
│編號  │  物 品 名 稱   │  數    量  │  所有權人  │
├───┼────────┼──────┼──────┤
│  1   │電腦主機        │   1臺      │  甲○○    │
├───┼────────┼──────┼──────┤
│  2   │數據機          │   1臺      │  甲○○    │
├───┼────────┼──────┼──────┤
│  3   │傳真機          │   1臺      │  甲○○    │
├───┼────────┼──────┼──────┤
│  4   │電視機螢幕      │   1臺      │  甲○○    │
├───┼────────┼──────┼──────┤
│  5   │電話機          │   4臺      │  甲○○    │
├───┼────────┼──────┼──────┤
│  6   │投注卡號單      │   2紙      │  甲○○    │
├───┼────────┼──────┼──────┤
│  7   │開牌紀錄簿      │   2本      │  甲○○    │
├───┼────────┼──────┼──────┤
│  8   │投注紀錄單      │   20紙     │  甲○○    │
└───┴────────┴──────┴──────┘
【附錄本案論罪科刑法條】
★刑法第268條
意圖營利，供給賭博場所或聚眾賭博者，處3年以下有期徒刑，
得併科3,000元以下罰金。
